臺灣臺南地方法院刑事判決
110年度易字第246號
公  訴  人  臺灣臺南地方檢察署檢察官
被      告  潘陳芬芬


                      居臺南市○○區○○○街000巷00弄00                          號
上列被告因業務侵占案件，經檢察官提起公訴（109 年度偵字第
22758號），被告於準備程序為有罪之陳述，依刑事訴訟法第273
 條之1 第1 項規定，由合議庭裁定由受命法官獨任進行簡式審
判程序，判決如下：
    主  文
潘陳芬芬犯業務侵占罪，處有期徒刑壹年拾月。緩刑叁年，應於
本判決確定日起貳年陸月內，向公庫支付新臺幣貳拾萬元，並向
檢察官指定之機構或團體，提供二百四十小時之義務勞務，緩刑
期間付保護管束。
潘陳芬芬就前項罪刑之犯罪事實，未扣案之犯罪所得新臺幣壹仟
肆佰伍拾玖萬陸仟肆佰伍拾捌元沒收，如全部或一部不能沒收或
不宜執行沒收時，追徵其價額。
    事實及理由
一、本件犯罪事實及證據，均與檢察官起訴書記載相同，茲引用
    之（參見附件起訴書）。
二、論罪科刑
　㈠新舊法比較適用
　　刑法第336 條規定，於民國108 年12月25日修正公布並於同
    年月37日生效施行，惟本次修法僅係將刑法施行法第1 之1 
    條關於罰金之貨幣單位及提高倍數予以換算後修法明定（即
    省去修正前需就原條文依施行法規定計算得出法定刑之步驟
    ；參見附錄法條），是該等條文罪刑並無變動，無新舊法比
    較適用之問題，逕適用新法規定即可。
　㈡罪名與罪數
　⒈核被告所為，係犯刑法第336 條第2 項之業務侵占罪。
　⒉被告雖有起訴書所載之多次侵占因業務持有之教會公款，惟
    均係出於同一籌款目的，利用同一職務機會所為，而被害人
    僅該教會，依一般觀念，應視為數個舉動之接續施行，屬接
    續犯，僅論以一罪。
　㈢刑之減輕事由
　　被告於其本件犯行遭發覺前向檢察官自首而受裁判，與刑法
    第62條之自首規定相符，參酌公訴意旨，減輕其刑。
  ㈣量刑審酌
　　爰審酌被告於95年起受雇教會擔任財務收付工作後，於98年
    加入教會並於91年在教會受洗，除係員工並為教友，明知其
    保管錢財均係教會財產，竟挪用侵占該等款項，雖依其所述
    係因在交友軟體受騙誤信詐騙集團所致，然挪用侵占公款行
    為，不論依法律或教義均屬非行，而依其年齡、教育程度、
    生活經驗，顯知悉挪用侵占公款之違法及嚴重，且其挪用公
    款款項金額龐大，如其事後無法回補該金額，將對教會有重
    大損害，竟仍為自己私慾接續挪用公款，於犯後雖經自首，
    惟亦無法賠償挪用侵占款項，所為非是，本應予以嚴處，惟
    因教會願原諒被告並以新臺幣1 元象徵性和解，茲斟酌其素
    行、教育程度、經濟狀況、犯案動機、手段、犯後自首等一
    切情狀，量處如主文所示之刑。
  ㈤緩刑及緩刑條件
　⒈被告前於88年間因違反商標法經判刑並諭知緩刑確定（臺南
    高分院88上訴1177號），於緩刑期滿後，除因侵占應為員工
    繳付全民健康保險局之代扣繳款而犯業務侵占罪嫌而經檢察
    官為職權不起訴處分（臺南地檢89偵5810號）外，即未因犯
    罪而經起訴，其因一時失慮而犯本罪，犯後自首表示悔悟，
    參酌被害人教會原諒被告請求給予被告自新機會，本院綜核
    上開各情後，認對其宣告之刑以暫不執行為適當，爰依刑法
    第74條第1 項第2 款規定，宣告緩刑如主文。
　⒉惟斟酌本件案情，認仍應予以適當處分，以恆平公理，爰依
    刑法第74條第2 項第4 、5 款規定，及法院對附條件緩刑之
    附加條件內容之裁量權限，命被告向公庫支付如主文之金額
    及提供如主文所載時數之義務勞務，並依刑法第93條第1 項
    第2 款規定，諭知於緩刑期間付保護管束。
三、沒收部分
    本件被告侵占之款項，為被告之犯罪所得，係被告與被害人
    教會以1 元達成象徵性和解，未將侵占款項全額返還於被害
    人，依沒收制度目的，不因被害人放棄求償，而免除其沒收
    責任（最高法院108 年度台上字第954 號判決要旨參照），
    爰依刑法第38條之1 第1 、3 項規定，就未扣案之犯罪所得
    （侵占款項減去象徵性和解金餘額），諭知沒收及追徵價額
    。
據上論斷，應依刑事訴訟法第273 條之1 第1 項、第299 條第1 
項前段、第310 條之2 、第454 條，判決如主文。
本案經檢察官蘇榮照到庭執行職務。
中　　華　　民　　國　　110 　年　　5 　　月　　12　　日
　　　　　　　　　刑事第十庭    法　官　陳世旻
以上正本證明與原本無異。
如不服本判決應於收受本判決後20日內向本院提出上訴書狀，並
應敘述具體理由。其未敘述上訴理由者，應於上訴期間屆滿後20
日內向本院補提理由書狀（均須按他造當事人之人數附繕本）「
切勿逕送上級法院」。 
  　　　　　　　　　　　　　　　書記官　謝盈敏
中　　華　　民　　國　　110 　年　　5 　　月　　12　　日
附錄：本案論罪科刑法條    1 中華民國刑法    第 38-1 條（同民國 104 年 12 月 30 日；節錄第1 、3 、5 項） ．犯罪所得，屬於犯罪行為人者，沒收之。但有特別規定者，依其規定。 ．前二項之沒收，於全部或一部不能沒收或不宜執行沒收時，追徵其價額。 ．犯罪所得已實際合法發還被害人者，不予宣告沒收或追徵。  第 336 條（民國 108 年 12 月 25 日；節錄第2 項） ．對於業務上所持有之物，犯前條第一項之罪者，處六月以上五年以下有期徒刑，得併科九萬元以下罰金。  第 336 條（民國 24 年 01 月 01 日；節錄第2 項） ．對於業務上所持有之物，犯前條第一項之罪者，處六月以上、五年以下有期徒刑，得併科三千元以下罰金。 2 中華民國刑法施行法      第 1-1 條（同民國 95 年 06 月 14 日） ．中華民國九十四年一月七日刑法修正施行後，刑法分則編所定罰金之貨幣單位為新臺幣。 ．九十四年一月七日刑法修正時，刑法分則編未修正之條文定有罰金者，自九十四年一月七日刑法修正施行後，就其所定數額提高為三十倍。但七十二年六月二十六日至九十四年一月七日新增或修正之條文，就其所定數額提高為三倍。 
【附件】
臺灣臺南地方檢察署檢察官起訴書
                                    109年度偵字第22758號
　　被　　　告　潘陳芬芬
　　選任辯護人　趙培皓律師

上列被告因業務侵占案件，已經偵查終結，認應該提起公訴，茲
將犯罪事實及證據並所犯法條分敘如下：
　　　　犯罪事實
一、潘陳芬芬自民國95年10月27日起，受僱於台灣省台南市基督
    教活水基督教會（址設台南市○○區○○路00號2樓、下稱活水
    基督教會），擔任財政暨行政會計工作，負責處理活水基督
    教會之應付款（支付貨款、年終獎金）及應收款（奉獻收入
    ）等出納事務。詎潘陳芬芬因於108年5月間透過網路交友軟
    體結識「劉偉（Liu Wei）」、「Kelvin Bristol」後，誤
    信渠等所稱於西班牙有一重要包裹內含700萬美元，因寄送
    至臺灣須過海關及支付各項必要費用，須請潘陳芬芬先代墊
    付各項必要費用，迨該包裹寄送至臺灣後將立即償還所代墊
    款項，潘陳芬芬誤信為真，遂基於意圖為自己不法所有之接
    續犯意，利用其業務上持有保管活水基督教會財物之機會，
    在上址活水基督教會，於⑴108年6月16日至108年12月15日，
    將活水基督教會所收之奉獻金新台幣（下同）814萬9623元
    侵占入己；⑵108年7月5日至108年11月4日，將活水基督教會
    存放在台南南門路郵局帳戶（帳號：00000000號）內之款項
    250萬6484元提領而出而侵占入己；⑶108年6月6日至108年12
    月5日，將活水基督教會存放在3個安泰銀行帳戶（帳號：00
    000000000號、00000000000號、00000000000號）之款項，
    分別提領35萬9133元、23萬6763元、158萬元，合計提領217
    萬5896元後予以侵占入己；⑷108年6月6日後，將活水基督教
    會所收取之庫存零用金21萬4300元、外幣4萬6696元、貨款1
    50萬3460元，合計176萬4456元予以侵占入己，合計潘陳芬
    芬侵占活水基督教會款項為1459萬6459元。潘陳芬芬侵占取
    得上揭款項後，連同自有資金84萬3606元，及向親友借款19
    0萬元，合計1757萬6741元，自108年6月10日起至108年12月
    12日止，均依「劉偉（Liu Wei）」、「KelvinBristol」指
    示匯至香港地區之匯豐銀行及轉帳至中國大陸地區多家銀行
    ，而於108年12月26日後，因「劉偉（Liu Wei）」、「Kelv
    in Bristol」不再聯絡潘陳芬芬，潘陳芬芬始知受騙而至本
    署自首。
二、案經潘陳芬芬至本署自首後偵辦。
　　　　證據並所犯法條
一、證據清單及待證事實
編號   證  據  名  稱   待  證  事  實 1 被告潘陳芬芬於偵查中之供述 被告潘陳芬芬坦承上揭犯行。 2 證人即活水基督教會主任牧師陳榮敏於偵查中之證述 起訴之所有犯罪事實。 3 ⑴被告潘陳芬芬109年1月16日之刑事陳報書狀證物3 ⑵被告潘陳芬芬109年3月24日之刑事陳報書狀證物8 ⑶被告潘陳芬芬109年8月13日刑事陳報書三狀證物10 活水基督教會於108年6月16日至108年12月15日奉獻金收入為1324萬8955元，被告於該期間將活水基督教會奉獻金814萬9623元（其中有57萬19543元尚未入帳）予以侵占入己。 4 ⑴被告潘陳芬芬109年1月16日之刑事陳報書狀證物3 ⑵被告潘陳芬芬109年7月8日刑事陳報書二狀證物9 被告於108年7月5日至108年11月4日，陸續將活水基督教會存放在台南南門路郵局帳戶內之款項250萬6484元提領而出後侵占入己。 5 被告潘陳芬芬109年1月16日之刑事陳報書狀證物3 被告於108年6月6日至108年12月5日，陸續將活水基督教會存放在3個安泰銀帳戶之款項，分別提領35萬9133元、23萬6763元、158萬元，合計提領217萬5896元後予以侵占入己。 6 被告潘陳芬芬109年1月16日之刑事陳報書狀證物4 被告自行整理之向活水基督教會侵占金額為1459萬6459元（其中庫存零用金21萬4300元、外幣4萬6696元、貨款150萬3460元因被告直接侵占入己，故無書證）。 7 被告潘陳芬芬109年1月16日之刑事陳報書狀證物4、5 被告侵占取得上揭款項1459萬6459元後，連同自有資金84萬3606元，及向親友借款190萬元，合計1757萬6741元，自108年6月10日起至108年12月12日止，均依「劉偉（Liu Wei）」、「Kelvin Bristol」指示匯至香地區之匯豐銀行及轉帳至中國大陸地區多家銀行之事實。 
二、核被告潘陳芬芬所為，係犯刑法第336條第2項之業務侵占罪
    嫌。被告先後多次侵占犯行，均係利用同一職務之便而為，
    且侵害法益相同，各行為之獨立性極為薄弱，是依社會一般
    觀念，其行為難以強行區分，應視為數個舉動之接續施行，
    合為包括之一行為予以評價，請論以接續犯。再被告因本件
    業務侵占犯行所獲取之犯罪所得，請依刑法第38條之1第1項
    規定宣告沒收，如於全部或一部不能沒收或不宜執行沒收時
    ，則請依刑法第38條之1第3項規定，追徵其價額。末請審酌
    被告犯後自首坦承犯行，且係因網路交友遭詐騙致罹刑章，
    請量處適當之刑度。
三、依刑事訴訟法第251條第1項提起公訴。
　　此　致
臺灣臺南地方法院
中　　華　　民　　國　　110 　年　　 2　　月　　23　　日
                              檢察官  施  胤  弘
本件證明與原本無異
中　　華　　民　　國　　110 　年　　 3　　月　　 5  　日
                              書記官  鍾  幸  美